【裁判字號】    97,訴,824
【裁判日期】    970930
【裁判案由】    違反毒品危害防制條例
【裁判全文】
臺灣雲林地方法院刑事判決               97年度訴字第824號
公  訴  人  臺灣雲林地方法院檢察署檢察官
被      告  乙○○
上列被告因違反毒品危害防制條例案件，經檢察官提起公訴（97
年度毒偵字第915 號），被告於準備程序進行中就被訴事實為有
罪之陳述，本院改行簡式審判程序，判決如下：
    主  文
乙○○施用第一級毒品，累犯，處有期徒刑玖月，扣案之第一級
毒品海洛因壹包（驗餘淨重零點零玖貳柒公克，及包裝袋壹個）
沒收銷燬之，扣案之止血帶壹條沒收。
    事  實
一、乙○○前因施用毒品案件，經送強制戒治，並由臺灣雲林地
    方法院檢察署檢察官提起公訴，經本院以91年度訴字第205
    號判處有期徒刑7 月確定；強制戒治部分，嗣獲裁定停止戒
    治，所餘戒治期間付保護管束，於民國92年3 月7 日保護管
    束期滿執行完畢；又於92年2 月15日起至同年3 月22日止連
    續施用第一級毒品，再送強制戒治，並由同署檢察官以92年
    度毒偵字第498 號提起公訴，經本院以92年度訴字第322 號
    判處有期徒刑1 年6 月確定；強制戒治部分，於92年12月10
    日停止戒治出所，嗣因毒品危害防制條例修正施行，所餘戒
    治期間於93年1 月9 日逕予報結，而未完成戒治療程；刑事
    責任部分，上開2 案經接續執行，於94年9 月28日假釋期滿
    執行完畢。再於95年2 月3 日起至95年7 月25日止連續施用
    第一級毒品，由同署檢察官提起公訴，經本院以95年度訴字
    第711 號判處有期徒刑1 年8 月確定，嗣減刑為10月，甫於
    96年10月19日執行完畢。詎仍不知悛悔，復基於施用第一級
    毒品海洛因之犯意，於97年6 月2 日上午某時許（起訴書誤
    載為5 月28日某時許，業經檢察官當庭更正），在雲林縣水
    林鄉某路旁，以將第一級毒品海洛因摻水置於針筒內注射血
    管之方式，施用第一級毒品海洛因1 次。嗣於同年6 月2 日
    9 時30分許，在雲林縣水林鄉宏仁農會前，為警查獲，並扣
    得第一級毒品海洛因1 包（起訴書誤載為2 包）驗餘淨重0.
    0927公克及其所有供施用毒品之止血帶1 條，並經採其尿送
    驗，檢出第一級毒品海洛因之代謝物嗎啡陽性反應。
二、案經雲林縣警察局北港分局報告臺灣雲林地方法院檢察署檢
    察官偵查後提起公訴。
    理  由
一、本件被告乙○○所犯為死刑、無期徒刑、最輕本刑為三年以
    上有期徒刑以外之罪，被告於準備程序中就被訴事實為有罪
    之陳述，經法官告知簡式審判程序之旨，並聽取公訴人、被
    告之意見後，合議庭認為適宜，依刑事訴訟法第273 條之1
    第1 項規定，裁定進行簡式審判程序。又刑事訴訟法第159
    條第1 項規定：被告以外之人於審判外之言詞或書面陳述，
    除法律有規定者外，不得作為證據。惟同條第2 項例外規定
    ：法院以簡式審判程序，不適用之。故本件不適用傳聞排除
    法則有關限制證據能力之相關規定。並得依同法第310 條之
    2 之準用同法第454 條之規定製作略式判決書，僅需記載犯
    罪事實、證據名稱及應適用之法條，並得以簡略方式為之。
二、被告乙○○之上開犯罪事實，除有其於警詢、偵訊時之供述
    及本院審理時之自白外，尚有下列證據可佐：
    (一)查獲毒品嫌犯尿液送檢真實姓名對照表（偵卷第19頁）、
      臺灣檢驗科技股份有限公司濫用藥物尿液檢驗報告（報告
      編號：KＺ000000000000 號，偵卷第20頁）各1 份。
    (二)扣案之第一級毒品海洛因1 包（97毒保字第140 號，偵卷
      第5 頁），經送衛生署草屯療養院鑑定，結果檢出海洛因
      反應，驗餘淨重為0.0927公克，有該院草療鑑字第097000
      6134號鑑定書1 份在卷可參（本院卷第13頁）。另扣案之
      白色粉末1 包淨重0.1462公克，經送同療養院檢驗，未檢
      出任何毒品反應，有同鑑定書在卷可查，故檢察官起訴書
      載扣案毒品為2 包，顯屬誤載，應予說明。
    (三)扣案之止血帶1 條（97保字第987 號，偵卷第6頁）。
    (四)按毒品危害防制條例於民國92年7 月9 日修正公布，自93
      年1 月9 日施行，其中第20條、第23條將施用毒品之刑事
      處遇程序，區分為「初犯」及「五年內再犯」、「五年後
      再犯」。依其立法理由之說明：「初犯」，經觀察、勒戒
      或強制戒治後，應為不起訴處分或不付審理之裁定；經觀
      察、勒戒或強制戒治執行完畢釋放後，「五年內再犯」者
      ，因其再犯率甚高，原實施之觀察、勒戒及強制戒治既已
      無法收其實效，爰依法追訴或裁定交付審理。至於經觀察
      、勒戒或強制戒治執行完畢釋放後，「五年後再犯」者，
      前所實施之觀察、勒戒或強制戒治已足以遮斷其施用毒品
      之毒癮，為期自新及協助其斷除毒癮，仍適用「初犯」規
      定，先經觀察、勒戒或強制戒治之程序。從而依修正後之
      規定，僅限於「初犯」及「五年後再犯」二種情形，始應
      先經觀察、勒戒或強制戒治程序。倘被告於五年內已再犯
      ，經依法追訴處罰，縱其第三次（或第三次以上）再度施
      用毒品之時間，在初犯經觀察、勒戒或強制戒治執行完畢
      釋放五年以後，已不合於「五年後再犯」之規定，且因已
      於「五年內再犯」，顯見其再犯率甚高，原實施觀察、勒
      戒或強制戒治，已無法收其實效，即應依該條例第10條處
      罰，最高法院95年度第7 次刑事庭會議決議可資參照。查
      被告犯本件施用第一級毒品罪前，已於92年3 月7 日強制
      戒治期滿執行完畢，其於5 年內之92年2 月15日至同年3
      月22日間，又連續施用第一級毒品，經本院以92年度訴字
      第322 號判處有期徒刑1 年6 月確定，又於95年2 月3 日
      至95年7 月25日間再連續施用第一級毒品，經本院以95年
      度訴字第711 號判處有期徒刑1 年8 月，有各該案判決影
      本各1 份（見本院卷第4 頁至第6 頁）及臺灣高等法院被
      告前案紀錄表1 份在卷可參。則被告再犯本件之犯行，即
      不合「五年後再犯」之規定，故本件事證明確，被告犯行
      堪以認定，應依法論科。
三、論罪科刑
    (一)查海洛因屬毒品危害防制條例第2 條第2 項第1 款所列之
      第一級毒品，核被告乙○○所為，係犯毒品危害防制條例
      第10條第1 項之施用第一級毒品罪。其持有第一級毒品海
      洛因之低度行為，為其施用之高度行為所吸收，不另論罪
      。
    (二)被告有犯罪事實欄一所載之前科及有期徒刑執行完畢紀錄
      ，有台灣高等法院被告前案紀錄表1 份在卷可稽，其於前
      次有期徒刑執行完畢後5 年內，又故意再犯本件有期徒刑
      以上之罪，為累犯，應依刑法第47條第1 項規定加重其刑
      。
    (四)爰審酌被告前經強制戒治執行完畢，又因多次施用毒品被
      判處徒刑，仍不知戒絕毒品，復一再耽溺於戕身之物，顯
      見被告戒除毒癮之意志薄弱，惟其犯後坦白承認犯行，態
      度良好，且施用毒品為危害一己生命、身體之行為，尚未
      損及他人，及其智識程度、家庭狀況等一切情狀，量處如
      主文所示之刑。
    (五)扣案之第一級毒品海洛因1 包，驗餘淨重分別為0.0927公
      克，應依毒品危害防制條例第18條第1 項前段規定，宣告
      沒收銷燬之（毒品包裝袋與第一級毒品海洛因無法完全析
      離，有法務部調查局93年3 月19日，調科壹字第09300113
      060 號函在卷可參，故亦應併同沒收銷燬）。
    (六)扣案之止血帶1 條，為被告所有，用以犯本件犯罪所用之
      物，業經被告供承在卷，爰依刑法第38條第1 項第2 款宣
      告沒收。
據上論斷，應依刑事訴訟法第273 條之1 第1 項、第284 條之1
、第299 條第1 項前段、第310 條之2 、第454 條，毒品危害防
制條例第10條第1 項、第18條第1 項前段，刑法第11條前段、第
47條第1 項、第38條第1 項第2 款，判決如主文。
本案經檢察官甲○○到庭執行職務。
中    華    民    國    97    年    9     月    30    日
                  刑事第一庭    法  官  楊昱辰
以上正本證明與原本無異。
如不服本判決，應於判決收受後10日內，向本院提出上訴狀（須
附繕本）。
                                書記官  黃秋萍
中    華    民    國    97    年    9     月    30    日
附錄法條：毒品危害防制條例第10條第1項
施用第一級毒品者，處 6 月以上 5 年以下有期徒刑。


司法院資訊處製作；財團法人民間司法改革基金會備份。
